臺灣新北地方法院刑事判決　　　　　 110年度審簡上字第14號
上　訴　人
即　被　告　陳宥勳


上列上訴人即被告因傷害案件，不服本院中華民國110 年1 月29
日110年度審簡字第41號第一審判決（偵查起訴案號：109年度偵
字第19282號），提起上訴，本院管轄之第二審合議庭判決如下
：
    主  文
上訴駁回。
    事實及理由
一、本案經本院審理結果，認原審以上訴人即被告陳宥勳所為係
    犯修正前刑法第277 條第1 項之傷害罪，量處拘役40日，如
    易科罰金，以新臺幣1,000 元折算1 日，經核其認事用法及
    量刑均無不當，應予維持，其餘均引用第一審刑事簡易判決
    書所記載之事實及理由（詳如本案附件）。
二、被告上訴意旨略以：
  ㈠被告以上訴狀提出上訴理由如下：
  ⒈被告陳宥勳因其母楊芷綾與告訴人陳思萍發生爭執，遭告訴
    人毆打眼睛，被告為救母親，始情急之下出手阻止而不慎毆
    打告訴人之手臂。
  ⒉被告並未毆打告訴人之頭部、胸部及腳部，告訴人之腳傷，
    係因早年車禍所造成，並非被告毆打所造成。
  ⒊被告目前為家中經濟支柱，幫客戶洗車，賺點微薄工資勉強
    維生，而被告之父親已罹患癌症醫療費用龐大，實無多餘之
    金錢繳交本案易科罰金，而被告事後也頗具悔意，惟原告於
    調解時獅子大開口要求新臺幣20萬元賠償金，被告實無力負
    擔云云。
  ㈡本院審理中再辯稱：
    我否認有起訴書所載及原審認定之犯罪事實。當時是告訴人
    和我母親有拉扯，我上前要分開她們，我有拉扯到告訴人的
    手臂，其餘身體部位沒有碰到，我沒有攻擊告訴人小腿及左
    胸，起訴書所載告訴人所受的傷害不是我所造成的。我沒有
    毆打告訴人云云。
三、經查：
  ㈠告訴人於警詢中指稱：當時楊芷綾以及被告在禁止停車區停
    車，我拍照並告訴他們不可以在該處停車，結果被告要搶我
    的手機，我不讓他搶，他就開始徒手搥打我的頭部，還拿了
    我買的晚餐一直磨我的頭，甚至用寶特瓶敲我的頭，他還用
    手肘攻擊我頭部並腳踹我的肋骨及小腿骨等語。證人即被告
    之母親楊芷綾於警詢中證稱：因為我回家，車要進入地下室
    時，遭告訴人擋住我的車子，並不讓我進入還對我拍照，我
    連續講了兩次請她刪掉照片，她說她就是不刪，我就跟她說
    你如果不刪掉我就不讓你走，告訴人就勒住被告，我見狀就
    往前靠，因為當時狀況很混亂，結果在拉扯中就被告訴人撞
    到右眼等語，從上證詞足證被告與告訴人間係因車輛進入地
    下室停車事而發生爭執，遭告訴人拍照後，被告等要求刪除
    照片，為告訴人拒絕後，始發生拉扯，證人楊芷綾眼睛因拉
    扯中始遭告訴人撞傷，顯見此時告訴人並無攻擊毆打楊芷綾
    之行為甚明。被告所辯告訴人毆打其母，為救母而毆打告訴
    人云云，以正其犯罪動機，即非事實。
  ㈡告訴人指稱遭被告毆打後受有頭部創傷、左胸及雙小腿挫傷
    及右小腿瘀傷等傷害，已如上述，並提出亞東紀念醫院診斷
    證明書乙份以資證明，互核其所指被告攻擊之手段、處所及
    所受之傷害，亦相符合，所指述情節及受有之傷害即足堪採
    信。被告在本院審理時辯稱：因分開告訴人與其母，僅拉扯
    告訴人，並未毆打告訴人云云，除與其提起上訴狀所坦承，
    僅有毆打告訴人之手臂已互不相符，更與其在警詢中所承：
    「她（按指告訴人）回答說她在蒐集證據，並說她不會刪掉
    照片，我就走過去請她將手機拿出來並刪掉照片，她不拿出
    來，之後我們雙方就發生拉扯，她抓住我胸口的衣服，我抓
    住她的手，她就咬我的手，之後我就徒手打她。」等語，偵
    查中坦承：「我承認我打她不對，但她當時拿手機對我們拍
    照，我們車子在下坡車子速度有點快，她直接衝出來擋在我
    們車子面前，拿手機拍我們，我們下車理論，我媽媽請她刪
    除照片，過程中我發現陳思萍攻擊我媽媽，我才會打她。」
    等語，均明確坦承有毆打告訴人之事實，是其後完全否認毆
    打事實，所辯應係臨訟圖免罪責，避重就輕之詞，並不實在
    。
  ㈢至被告所指，告訴人之腳傷，係因早年車禍所造成，並非被
    告毆打所造成云云（按指被告上訴狀所提出證三照片），經
    檢視被告所提出之照片，告訴人此部分腳傷，係大片肌肉遭
    撞及後嚴重之舊有傷痕，顯非起訴書所載之「雙小腿挫傷及
    右小腿瘀傷」輕微之傷害，二者並非同一之傷害，被告上訴
    狀所指告訴人之此腳傷，並不在起訴事實範圍，上訴時以此
    指摘原判決之失，應係誤會所生，併此敘明。
  ㈣綜上，被告所辯上詞云云，均無可採，本案事證明確，被告
    犯行堪以認定，應予依法論科。
四、原審以被告傷害犯行事證明確，依刑事訴訟法第449 條第2
    項、第3 項、第454 條，刑法第2 條第1 項前段、（修正前
    ）第277 條第1 項、第41條第1 項前段，刑法施行法第1 條
    之1 第1 項、第2 項前段之規定，予以論罪科刑，並審酌被
    告智識思慮俱屬正常，對於人際間之相處往來，本應思及彼
    此尊重，如遇爭端或心有不平，猶應秉持理性與和平之態度
    處理解決，斷不可動輒以暴力相向，而置他人身體安全於不
    顧，其因一時心有不滿，即率爾徒手傷害告訴人之身體，所
    為甚屬不該，事後復未能積極與告訴人達成和解或賠償渠所
    受之損害，本不宜輕縱之，態度非劣，兼衡酌其犯罪之目的
    、行為時未受特別刺激、使用手段危險性不高、告訴人所受
    傷勢、全案情節及被告平日生活與經濟狀況、智識程度、品
    性素行等一切情狀，量處拘役40日，並諭知易科罰金之折算
    標準之刑，經核原審雖未及審酌被告上訴後，竟矢口否認犯
    罪之犯後態度，而認「惟念及被告犯後尚知坦承犯行」，尚
    有未合外，其餘認事用法並無違誤，量刑亦屬妥適。被告猶
    持上詞否認犯罪提起上訴，然被告所為傷害犯行，罪證已臻
    明確，被告據此提起上訴，為無理由，應予駁回。
據上論斷，應依刑事訴訟法第455 條之1 第1 項、第3 項、第36
8 條，判決如主文。
本案經檢察官賴建如提起公訴，檢察官盧祐涵到庭執行職務。
中    華    民    國   110    年    11    月    26    日
                刑事第二十五庭審判長法官 白光華
                                    法官 曾淑娟
                                    法官 王綽光
　
以上正本證明與原本無異。
不得上訴。
                                     書記官 王嘉蓉
中    華    民    國   110    年    11    月    29    日
附錄本案論罪科刑法條：
修正前刑法第277條第1項
傷害人之身體或健康者，處3年以下有期徒刑、拘役或1千元以下
罰金。
犯前項之罪因而致人於死者，處無期徒刑或7年以上有期徒刑；
致重傷者，處3年以上10年以下有期徒刑。
　
【本案附件】
臺灣新北地方法院刑事簡易判決         110年度審簡字第41號
公  訴  人  臺灣新北地方檢察署檢察官
被      告  陳宥勳  男  （民國00年0月00日生）
                    身分證統一編號：Z000000000號
                    住臺北市○○區○○路0段00巷○0號
上列被告因傷害案件，經檢察官提起公訴（109年度偵字第00000
號），因被告自白犯罪，本院認宜逕以簡易判決處刑如下：
    主    文
陳宥勳傷害人之身體，處拘役肆拾日，如易科罰金，以新臺幣壹
仟元折算壹日。
    犯罪事實及理由
一、本件犯罪事實及證據，均引用如附件檢察官起訴書之記載。
二、查被告陳宥勳行為後，刑法第277條第1項業於108年5月29日
    修正公布，並於同年月31日生效施行，關於刑法變更後之新
    舊法律適用問題，應依刑法第2條第1項「行為後法律有變更
    者，適用行為時之法律。但行為後之法律有利於行為人者，
    適用最有利於行為人之法律」規定，依「原則從舊、例外從
    輕」以為決定。又刑法第277條第1項之構成要件於此次雖未
    經修正，惟其法定刑已由「3年以下有期徒刑、拘役或1千元
    以下罰金」，修正為 「5年以下有期徒刑、拘役或50萬元以
    下罰金」。準此，刑法第277條第1項所定之構成要件，於上
    開規定修正前後仍屬一致，並無不同，然修正後已提高有期
    徒刑及罰金刑上限，法定刑顯較諸修正前提高，此既涉及科
    刑規範之變更，自有新舊法比較之必要，而經比較結果，修
    正後規定並未較有利被告，依刑法第2條第1項前段規定，自
    應適用被告行為時即修正前刑法第277條第1項之規定論處。
三、核被告所為，係犯修正前刑法第277條第1項之普通傷害罪。
    又被告先後徒手傷害告訴人陳思萍之身體，係於密切接近之
    時間及同地實行，各行為之獨立性亟為薄弱，且係出於同一
    傷害告訴人身體之目的，顯係基於單一犯意，侵害同一法益
    ，依一般社會健全觀念，在時間差距上難以強行分開，應視
    為數個舉措之接續施行，合為包括之一行為而侵害單一法益
    予以評價，屬接續犯。爰審酌被告智識思慮俱屬正常，對於
    人際間之相處往來，本應思及彼此尊重，如遇爭端或心有不
    平，猶應秉持理性與和平之態度處理解決，斷不可動輒以暴
    力相向，而置他人身體安全於不顧，其因一時心有不滿，即
    率爾徒手傷害告訴人之身體，所為甚屬不該，事後復未能積
    極與告訴人達成和解或賠償渠所受之損害，本不宜輕縱之，
    惟念及被告犯後尚知坦承犯行，態度非劣，兼衡酌其犯罪之
    目的、行為時未受特別刺激、使用手段危險性不高、告訴人
    所受傷勢、全案情節及被告平日生活與經濟狀況、智識程度
    、品性素行等一切情狀，量處如主文所示之刑，併諭知易科
    罰金之折算標準。
四、依刑事訴訟法第449條第2項、第3項、第454條，刑法第 2條
    第1項前段、修正前第277條第1項、第41條第1項前段，刑法
    施行法第1條之1第1項、第2項前段，逕以簡易判決處刑如主
    文。
五、如不服本判決，得自收受送達之日起20日內向本院提出上訴
    狀，上訴於本院第二審合議庭（須附繕本）。
中    華    民    國    110    年    1    月    29    日
                  刑事第二十三庭  法  官  劉正偉
上列正本證明與原本無異。
                                  書記官  楊貽婷
中    華    民    國   110    年    1     月    29    日
附錄論罪法條全文：
修正前中華民國刑法第277條第1項：
傷害人之身體或健康者，處3年以下有期徒刑、拘役或1千元以下
罰金。
【附件】
臺灣新北地方檢察署檢察官起訴書
                                    109年度偵字第19282號
　
    被      告  陳宥勳  男  26歲（民國00年0月00日生）
                        住臺北市○○區○○路0段00巷○0號
                        國民身分證統一編號：Z000000000號
上列被告因傷害案件，已經偵查終結，認應該提起公訴，茲將犯
罪事實及證據並所犯法條分敘如下：
        犯罪事實
一、陳宥勳於民國 108 年 3 月 25 日 17 時許，駕駛自用小客
    車搭載其母楊芷綾至新北市○○區○○路 000 號（中正路
    112 號 6 樓為楊芷綾之住處）地下 1 樓停車場，在車道旋
    轉處停車未熄火，同棟大樓住戶陳思萍（所涉強制及傷害罪
    嫌均另為不起訴處分）發現後拿出行動電話對該車拍照，欲
    通知保全人員移走車輛，陳宥勳發現後心生不滿，下車與陳
    思萍發生爭執後，竟基於傷害之犯意徒手毆打陳思萍，致陳
    思萍受有頭部創傷、左胸及雙小腿挫傷及右小腿瘀傷等傷害
    。
二、案經陳思萍訴由新北市政府警察局板橋分局報告偵辦。
        證據並所犯法條
一、證據清單與待證事項：
┌───┬───────────┬────────────┐
│編號  │證據名稱              │待證事實                │
├───┼───────────┼────────────┤
│ㄧ    │被告陳宥勳於警詢及偵查│證明被告確曾於前開時、地│
│      │中之供述              │，對告訴人陳思萍為傷害犯│
│      │                      │行。                    │
├───┼───────────┼────────────┤
│二    │告訴人陳思萍於警詢時與│同上。                  │
│      │偵查中之指訴          │                        │
│      │                      │                        │
├───┼───────────┼────────────┤
│三    │證人楊芷綾於警詢時與偵│證明被告與告訴人確曾於前│
│      │查中之證詞            │開時、地發生肢體衝突之事│
│      │                      │實。                    │
├───┼───────────┼────────────┤
│四    │亞東紀念醫院診斷證明書│1. 證明告訴人受有頭部創 │
│      │1 紙、現場照片 4 張   │  傷、左胸及雙小腿挫傷及│
│      │                      │  右小腿瘀傷等傷害之事實│
│      │                      │  。2. 證明被告於前開時 │
│      │                      │  、地曾毆打告訴人之事實│
│      │                      │  。                    │
│      │                      │                        │
│      │                      │                        │
│      │                      │                        │
└───┴───────────┴────────────┘
二、按行為後法律有變更者，適用行為時之法律，但行為後之法
    律有利於行為人者，適用最有利於行為人之法律，刑法第 2
    條第 1 項定有明文。被告行為後，刑法第 277 條業於 108
    年 5 月 29 日經總統公布修正施行，並自同年 5 月 31 日
    起生效。修正前之刑法第 277 條第 1 項原規定：「傷害人
    之身體或健康者，處 3 年以下有期徒刑、拘役或 1000 元
    以下罰金。」，修正後之條文則為：「傷害人之身體或健康
    者，處 5 年以下有期徒刑、拘役或 50 萬元以下罰金。」
    經比較修正前後之法律，新法提高法定刑上限，是本案經新
    舊法比較之結果，應以被告行為時之法律即修正前之刑法第
    277 條第 1 項對被告較為有利。核被告陳宥勳所為，係犯
    修正前刑法第 277 條第 1 項之傷害罪嫌。
三、依刑事訴訟法第251條第1項提起公訴。
    此  致
臺灣新北地方法院
中    華    民    國   109    年    9     月    18    日
                              檢  察  官  賴建如
本件正本證明與原本無異
中    華    民    國   109    年    11    月    2     日
                              書  記  官
附錄本案所犯法條全文
修正前中華民國刑法第277條（普通傷害罪）
傷害人之身體或健康者，處 3 年以下有期徒刑、拘役或 1 千元
以下罰金。
犯前項之罪因而致人於死者，處無期徒刑或 7 年以上有期徒刑
；致重傷者，處 3 年以上 10 年以下有期徒刑。